【裁判字號】    99,監宣,28
【裁判日期】    990706
【裁判案由】    監護宣告
【裁判全文】
臺灣桃園地方法院民事裁定              99年度監宣字第28號
聲  請  人  甲○○○
相  對  人  乙○○
上列聲請人對於相對人聲請監護宣告事件，本院裁定如下：
    主  文
聲請駁回。
程序費用由聲請人負擔。
    理  由
一、按對於因精神障礙或其他心智缺陷，致不能為意思表示或受
    意思表示，或不能辨識其意思表示之效果者，法院得因本人
    、配偶、四親等內之親屬、最近一年有同居事實之其他親屬
    、檢察官、主管機關或社會福利機構之聲請，為監護之宣告
    。法院對於監護之聲請，認為未達第1 項之程度者，得依第
    15條之1 第1 項規定，為輔助之宣告。又對於因精神障礙或
    其他心智缺陷，致其為意思表示或受意思表示，或辨識其意
    思表示效果之能力，顯有不足者，法院得因本人、配偶、四
    親等內之親屬、最近一年有同居事實之其他親屬、檢察官、
    主管機關或社會福利機構之聲請，為輔助之宣告。民法第14
    條第1 、3 項、第15條之1分別定有明文。
二、本件聲請意旨略以：聲請人係相對人乙○○之母親，相對人
    自民國93年起因罹患精神疾病，雖送醫診治但不見起色，近
    日甚且已因精神障礙或其他心智缺陷，致不能為意思表示或
    受意思表示或不能辨識其意思表示之效果，為此依民法第14
    條第1 項、民事訴訟法第597 條第1 項規定，聲請鈞院准予
    對相對人為監護宣告，並依民法第1111條規定指定聲請人為
    相對人之監護人等語。
三、經查，聲請人主張之事實業經其提出戶籍謄本、診斷證明書
    等為證，核屬相符。且經本院依職權前往行政院衛生署桃園
    療養院（下稱桃園療養院）勘驗相對人之精神狀況，並於鑑
    定人陳炯旭醫師前訊問相對人，相對人對於本院詢問之問題
    均能詳細回答，且回答正確；另訊據鑑定人陳炯旭醫師稱以
    ：個案於79年開始在本院就診，診斷為酒精引起精神疾病及
    精神分裂症，詳細情形如鑑定報告等語（均詳如本院99年3
    月30日訊問筆錄）。再參以桃園療養院就相對人進行精神鑑
    定之結果亦認為：王員雖無法在飲酒量上詳盡報告，亦否認
    戒斷症狀，但過去資料顯示王員飲酒模式為一旦飲酒即無法
    停止，至醉方休，且王員長期因為飲酒問題而致工作不穩定
    、和家人關係緊張，但仍無法停止飲酒，甚至曾有為飲酒而
    偷竊、與人簽約等行為。故王員應符合酒精依賴之診斷。王
    員近年來報告有幻聽、幻視、被害幻想症等精神症狀合併怪
    異行為或危險行為，持續數年而未完全緩解。王員的精神症
    狀及干擾行為多在酒後變較嚴重，而在住院或在入獄期間等
    無法接觸酒精的環境，其精神症狀即不明顯。就其病史來看
    ，較支持王員為酒精性病之診斷，但仍無法完全排除精神分
    裂症之可能。王員於精神症狀發作時，因症狀干擾，無法從
    事有意義的社會活動；但在未飲酒時，則尚可維持基本的工
    作能力，除生活能夠自理外，且可照顧案母。在鑑定過程中
    及心理衡鑑中，顯示王員的計數能力並無明顯異常，王員過
    去有為了飲酒而犯竊盜罪及與人簽約的紀錄，應可視為酒精
    依賴的行為模式。雖然王員因長期飲酒問題，智力功能有逐
    季下降之頃向，但是目前心理衡鑑總智商為81，仍在邊緣性
    智能之範圍，而未達輕度智能不足之程度。故王員因精神障
    礙，雖然辨識意思表示效果之能力較先前減低，但仍未達較
    常人顯著為低之程度等語，復有桃園療養院函附之精神鑑定
    報告書1 份存卷足憑。是依上揭鑑定結果，足證相對人王清
    騏與民法第14、第15條之1 監護宣告、輔助宣告之要件不符
    ，尚未達到輔助宣告及監護宣告之程度，是本件聲請於法不
    合，應予駁回。
四、依民事訴訟法第608 條第2 項，裁定如主文。
中    華    民    國    99    年    7     月    6    日
                  家事法庭法  官  張益銘
以上正本證明與原本無異。
如對於本裁定抗告，應於裁定送達後10日內向本院提出抗告狀，
並應繳納抗告費新台幣1,000 元。
中    華    民    國    99    年    7     月    6     日
                          書記官  許白梅

司法院資訊處製作；財團法人民間司法改革基金會備份。
